【裁判字號】    97,易,822
【裁判日期】    980227
【裁判案由】    詐欺
【裁判全文】
臺灣士林地方法院刑事判決
公  訴  人  臺灣士林地方法院檢察署檢察官
被      告  甲○○
上列被告因詐欺案件，經檢察官提起公訴（97年度偵字第3566號
；97年度偵緝字第260 、261 、262 、263 、264 號），及移送
併案審理（臺灣臺南地方法院檢察署97年度偵緝字第380 號、臺
灣桃園地方法院檢察署97年度偵字第23970 號），本院判決如下
：
    主  文
甲○○幫助意圖為自己不法之所有，以詐術使人將本人之物交付
，累犯，處有期徒刑伍月，如易科罰金，以新臺幣壹仟元折算壹
日。
    事  實
一、甲○○前於民國95年間，因賭博案件，經臺灣臺北地方法院
    於95年11月30日以95年度簡字第3091號判決處有期徒刑4 月
    ，如易科罰金，以新臺幣1000元折算1 日，於95年12月30日
    確定，並於96年5 月4 日易科罰金執行完畢（構成累犯）。
    詎其猶不知惕勵，明知申請帳戶使用係輕而易舉之事，一般
    人無故取得他人金融帳戶使用之行徑常與財產犯罪之需要密
    切相關，而可預見該名不自行申辦帳戶反取得他人帳戶存摺
    、提款卡及密碼使用之人，可能係遂行不法所有意圖用以詐
    騙他人，又對於提供帳戶予他人使用雖無必引發他人萌生犯
    罪之確信，但仍以縱若有人持以犯罪亦不違反其本意，而基
    於幫助他人詐欺取財之犯意，於96年9 月初某日，在臺北市
    士林區○○○路與德行東路交叉口之丹堤咖啡店，以抵銷借
    款債務本息新臺幣（下同）22000 元之代價，將其所申請之
    華南商業銀行天母分行帳號000000000000號之帳戶（下稱上
    開華南銀行帳戶）；大眾銀行天母分行帳號000000000000號
    之帳戶（下稱上開大眾銀行帳戶）；臺北富邦商業銀行天母
    分行帳號000000000000號之帳戶（下稱上開富邦銀行帳戶）
    ；臺灣郵政股份有限公司士林蘭雅郵局帳號00000000000000
    號帳戶（下稱上開郵局帳戶）之存摺、提款卡及密碼，一併
    交付予某真實姓名、年籍均不詳，綽號「小王」之成年男子
    （下稱「小王」）。「小王」取得上開華南銀行帳戶、上開
    大眾銀行帳戶、上開富邦銀行帳戶及上開郵局帳戶之存摺、
    提款卡及密碼後，即轉交其所屬詐欺集團成員，並與之共同
    基於意圖為自己不法所有之詐欺取財之犯意聯絡，於下列時
    、地，為下列犯行：
（一）於96年9 月7 日下午5 時23分許，該犯罪集團推由某姓名
      、年籍不詳之成員致電丁○○，而以丁○○之前在網物購
      買手機用耳機匯款130 元時，匯成分期付款，日後將每月
      扣款130 元為由，要求丁○○持提款卡至自動櫃員機操作
      取消約定分期付款之功能，致丁○○陷於錯誤，遂於同日
      下午5 時48分許，在新竹市○○路1001號交通大學郵局自
      動櫃員機，依指示操作致轉帳匯款29988 元，至上開華南
      銀行帳戶內。嗣經丁○○察覺有異，始知受騙，報警處理
      ，循線查知上情。
（二）於96年9 月7 日晚間6 時許，該犯罪集團推由某姓名、年
      籍不詳之成員致電乙○，而以乙○之前轉帳錯誤為由，要
      求乙○持提款卡至郵局自動櫃員機操作取消之功能，致乙○陷於錯誤，遂於同日晚間6 時10分許，在屏東縣恒春鎮
      墾丁郵局自動櫃員機，依指示操作致匯款18123 元，至上
      開大眾銀行帳戶內。嗣經乙○察覺有異，始知受騙，報警
      處理，循線查知上情。
（三）於96年9 月7 日下午5 時許，該犯罪集團推由某姓名、年
      籍不詳之成員致電壬○○，而以壬○○之前在網物購物轉
      帳匯款時操作錯誤，誤轉成分期付款帳戶，日後將每月扣
      款為由，要求壬○○持提款卡至自動櫃員機操作取消約定
      分期付款之功能，致壬○○陷於錯誤，遂於同日下午6 時
      41分許，在花蓮市某處自動櫃員機，依指示操作致轉帳匯
      款29988 元，至上開大眾銀行帳戶內。嗣經壬○○察覺有
      異，始知受騙，報警處理，循線查知上情。
（四）於96年9 月7 日晚間6 時許，該犯罪集團推由某姓名、年
      籍不詳之女性成員自稱係東森購物林小姐致電辛○○，而
      以辛○○之前訂購物品經送貨員誤勾選到分期付款項次，
      日後將分12期扣款為由，要求辛○○持提款卡至自動櫃員
      機操作取消分期付款之功能，致辛○○陷於錯誤，遂於同
      日晚間6 時44分許，在雲林縣某處自動櫃員機，依指示操
      作致轉帳匯款29983 元，至上開華南銀行帳戶內。嗣經辛○○察覺有異，始知受騙，報警處理，循線查知上情。
（五）於96年9 月7 日晚間6 時30分許，該犯罪集團推由某姓名
      、年籍不詳之女性成員自稱係東森購物台人員致電庚○○
      ，而以庚○○之前購物所簽收之帳單為分期付款，96年9
      月7 日為付款日，請庚○○立即處理為由，要求庚○○持
      提款卡至郵局自動櫃員機操作取消約定分期付款之功能，
      致庚○○陷於錯誤，遂於同日晚間6 時46分許，在彰化縣
      田中鎮田中郵局彰化58支局郵局自動櫃員機，依指示操作
      致轉帳匯款20123 元（起訴書誤植為20000 元），至上開
      大眾銀行帳戶內。嗣經庚○○察覺有異，始知受騙，報警
      處理，循線查知上情。
（六）於96年9 月7 日下午5 時30分許，該犯罪集團推由某姓名
      、年籍不詳之女性成員自稱係東森購物李小姐致電癸○○
      ，而以癸○○之前在東森購物的分期付款有問題為由，要
      求癸○○持提款卡至郵局自動櫃員機操作以作沖銷手續，
      致癸○○陷於錯誤，遂於同日晚間7 時3 分許，在臺南市
      某處郵局自動櫃員機，依指示操作致轉帳匯款10123 元，
      至上開大眾銀行帳戶內。嗣經癸○○察覺有異，始知受騙
      ，報警處理，循線查知上情。
（七）於96年9 月7 日晚間7 時許，該犯罪集團推由某姓名、年
      籍不詳之女性成員自稱係東森購物人員致電丙○○，而以
      丙○○之前在東森購物的付款有問題，誤轉成分期付款帳
      戶為由，要求丙○○持提款卡至郵局自動櫃員機操作，致
      丙○○陷於錯誤，遂於同日晚間7 時51分許，在嘉義縣某
      處郵局自動櫃員機，依指示操作致轉帳匯款9987元（移送
      併辦意旨誤植匯款3 筆），至上開華南銀行帳戶內。嗣經
      丙○○察覺有異，始知受騙，報警處理，循線查知上情。
（八）於96年9 月7 日某時，該犯罪集團推由某姓名、年籍不詳
      之女性成員自稱係東森購物人員致電戊○○，而向戊○○
      表示其之前在東森購物的付款有問題，簽錯成分期付款單
      子，需要處理，其則向該名女性成員稱因其在上班不方便
      ，請該名女性成員撥打電話至其家中找其母親子○○處理
      ，該名女性成員隨即撥打電話與子○○聯絡，自稱係東森
      購物人員而以戊○○之前在東森購物的付款有問題，誤簽
      到分期付款單，若當日未處理，隔日將開始扣款為由，要
      求子○○持提款卡至自動櫃員機操作，致子○○陷於錯誤
      ，遂於同日晚間8 時40分許，依指示前往操作台北縣某處
      自動櫃員機，惟尚未匯款成功而未遂。嗣經子○○察覺有
      異，始知受騙，報警處理，循線查知上情。
（九）於96年9 月7 日下午，該犯罪集團推由某姓名、年籍不詳
      之成員致電丑○○，而以丑○○之前在網物購買鞋子轉帳
      匯款580 元時，扣款有誤為由，要求丑○○持提款卡至郵
      局自動櫃員機操作解除約定分期付款之功能，致丑○○陷
      於錯誤，遂於同日晚間9 時22分許，在彰化縣某處自動櫃
      員機，依指示操作致轉帳匯款7200元，至上開華南銀行（
      移送併辦意旨書誤植為大眾銀行）帳戶內。嗣經丑○○察
      覺有異，始知受騙，報警處理，循線查知上情。
（十）於96年9 月8 日晚間10時許，該犯罪集團推由某姓名、年
      籍不詳之成員自稱樂樂網友在網路聊天室與己○○聊天，
      而以缺學費為由，向己○○借款，致己○○陷於錯誤，遂
      於96年9 月9 日凌晨，在臺南市○○路臺北富邦商業銀行
      臺南分行自動櫃員機，依其指示接續3 次轉帳匯款各5000
      元（即共15000 元），至上開富邦銀行帳戶內。嗣經己○○察覺有異，始知受騙，報警處理，循線查知上情。
二、案經臺北市政府警察局士林分局報告臺灣士林地方法院檢察
    署檢察官偵查起訴，及臺南縣警察局善化分局報告臺灣臺南
    地方法院檢察署檢察官、桃園縣政府警察局移送臺灣桃園地
    方法院檢察署檢察官移送併案審理。
    理  由
壹、證據能力部分：
    本案所引用之供述及非供述證據，經本院依法踐行調查證據
    程序，檢察官及被告甲○○均不爭執各該證據之證據能力，
    且亦查無依法應排除其證據能力之情形，是後述所引用證據
    之證據能力均無疑義。
貳、實體部分：
一、訊據被告甲○○固坦承其於上揭時、地，將其所申請開設上
    開華南銀行帳戶、上開大眾銀行帳戶、上開富邦銀行帳戶之
    存摺、提款卡及密碼資料交付「小王」使用之事實，惟矢口
    否認有何幫助詐欺取財等犯行，辯稱：伊於96年6 、7 月間
    向「小王」借款20000 元，利息是10天1 期2000元，而於96
    年9 月初，伊繳不出利息，「小王」就說若伊將帳戶借給「
    小王」公司使用提供給客戶匯利息，則伊當時積欠的本金及
    利息22000 元就可以一筆勾銷不用還，所以伊就同意將上開
    4 帳戶的存摺、提款卡及密碼交付給「小王」，但伊真的不
    知帳戶資料會被作為非法使用，實無幫助詐欺集團之犯意云
    云。經查：
（一）上揭事實業據證人即被害人丁○○、乙○、辛○○、庚○○、癸○○、己○○、壬○○、丙○○、丑○○、戊○○
      、子○○分別於警詢時指述綦詳，亦有郵局自動櫃員機匯
      款明細4 紙；中華郵政公司自動櫃員機儲戶交易明細表3
      紙；臺北富邦銀行自動櫃員機匯款明細3 紙；被害人壬○○、丑○○之銀行存摺影本各1 份，及上開華南銀行帳戶
      、上開大眾銀行帳戶、上開富邦銀行帳戶開戶基本資料、
      交易往來明細表各1 份在卷可稽，且依被告上開華南銀行
      帳戶、上開大眾銀行帳戶、上開富邦銀行帳戶之交易往來
      明細表所示，被害人丁○○、乙○、辛○○、庚○○、癸○○、己○○、壬○○、丙○○、丑○○先後所匯入之款
      項，隨即遭人領走，從而，依上開事證，足認被告確實將
      其所有之上開華南銀行帳戶、上開大眾銀行帳戶、上開富
      邦銀行帳戶供該不詳詐騙集團成員「小王」及其同夥作為
      向被害人丁○○、乙○、辛○○、庚○○、癸○○、己○○、壬○○、丙○○、丑○○詐欺取財後，取得贓款所用
      之工具，至屬灼然。
（二）至被告雖以前揭情詞置辯，然金融機關存款帳戶，一般人
      極易申請取得，倘非供非法使用，一般人當可自行申請而
      無須支付高額代價，以取得銀行帳戶資料使用，則被告上
      開所辯已難遽信，況個人之存款帳戶存簿，乃關係該帳戶
      之款項之存取，若非極為信任之親友因急迫情形有立即使
      用之必要之情形外，否則本可各自自行開立帳戶使用，而
      無須向他人借用或價購，已如前述；且個人之帳戶存簿，
      亦無任意交付予不熟悉認識之人使用之理；又電視媒體對
      於使用人頭帳戶行詐騙或恐嚇之事，已廣為宣傳，被告為
      一成年人，並具有三專畢業之學歷，此經被告供明在卷，
      應具有相當之智識程度與生活經驗，對此亦當認識甚明，
      卻為貪圖遭免除上開債務之利益，猶將其所有之上開華南
      銀行帳戶、上開大眾銀行帳戶、上開富邦銀行帳戶存摺、
      提款卡及密碼交付予「小王」及其同夥使用，雖未見有何
      參與詐欺被害人之行為、或於事後亦分得款項之積極證據
      ，而無從認屬本件詐欺取財行為之共同正犯，然其將應屬
      個人使用之帳戶提供予他人使用，此即彰顯其幫助該他人
      為包含詐欺取財在內等財產犯罪之不確定故意。而嗣後該
      受被告提供使用帳戶之人，果與其他同夥利用以之為向被
      害人詐欺取財之匯款帳戶使用，被告應負幫助他人為詐欺
      取財之刑責甚明。
（三）綜上所述，被告上開所辯顯係事後卸責之詞，委無足取。
      本件事證明確，被告上揭犯行足可認定，應依法論科。
二、按幫助犯之成立，主觀上行為人須有幫助故意，客觀上須有
    幫助行為，意即需對於犯罪與正犯有共同之認識，而以幫助
    之意思，對於正犯資以助力，而未參與實施犯罪之行為者而
    言。被告甲○○將其所有之上開華南銀行帳戶、上開大眾銀
    行帳戶、上開富邦銀行帳戶之存摺、提款卡及密碼資料交付
    予「小王」，供其所屬詐騙集團詐騙被害人財物，顯係基於
    幫助他人詐取財物之犯意所為，屬刑法詐欺罪構成要件以外
    之行為，被告既以幫助他人犯罪之意思而參與犯罪構成要件
    以外之行為，核其就犯罪事實欄一（一）至（七）、（九）
    、（十）部分之所為，均係犯刑法第30條第1 項前段、第33
    9 條第1 項之幫助詐欺取財既遂罪；就犯罪事實欄一（八）
    部分之所為，則係犯刑法第30條第1 項前段、第339 條第3
    項、第1 項之幫助詐欺取財未遂罪。被告以幫助他人犯罪之
    意思而參與犯罪構成要件以外之行為，為上開詐欺取財既遂
    罪、詐欺取財未遂罪之幫助犯，均依刑法第30條第2 項之規
    定，減輕其刑。又該不詳人士所屬詐欺集團成員雖已著手詐
    欺取財罪之實行，然因被害人戊○○、子○○尚未匯款成功
    ，其犯罪結果尚未發生屬未遂犯，則臺灣桃園地方法院檢察
    署檢察官移送併辦意旨認此部分被告涉犯幫助詐欺取財既遂
    罪，顯有誤會，附此敘明。末查，被告前有如事實欄所載之
    犯罪科刑執行情形，有刑案資料查註紀錄表、臺灣高等法院
    被告前案紀錄表各1 份在卷可參，被告於前案執行完畢後5
    年內故意再犯本件有期徒刑以上之各罪，為累犯，均應依刑
    法第47條第1 項之規定加重其刑，並依法先加後減之。又被
    告提供上開華南銀行帳戶、上開大眾銀行帳戶、上開富邦銀
    行帳戶之存摺、提款卡及密碼之行為，使該不詳詐騙集團成
    員「小王」所屬詐騙集團對被害人辛○○、丁○○、乙○、
    癸○○、庚○○、己○○、壬○○、丙○○、丑○○施以詐
    術，並分別使其等交付財物，及該詐騙集團對被害人戊○○
    、子○○施以詐術，然被害人戊○○、子○○尚未匯款成功
    交付財物，係一行為侵害數法益，同時觸犯9 幫助詐欺取財
    既遂罪、1 幫助詐欺取財未遂罪，為想像競合犯，應依刑法
    第55條規定，從一幫助詐欺取財既遂罪處斷，公訴意旨就此
    漏未論及，尚有未合；公訴意旨雖未就臺灣臺南地方法院檢
    察署移送併辦之被害人己○○部分犯罪事實提起公訴（臺灣
    臺南地方法院檢察署97年度偵緝字第380 號），及未就臺灣
    桃園地方法院檢察署移送併辦之被害人壬○○、丙○○、丑
    ○○、戊○○、子○○部分犯罪事實提起公訴（臺灣桃園地
    方法院檢察署97年度偵字第23970 號），惟該2 部分犯罪事
    實與經起訴部分之犯罪事實，具有想像競合犯之裁判上一罪
    關係，依法本院自得併予審究。爰審酌被告所為助長詐欺集
    團之猖獗，影響社會、金融秩序正常交易安全，增加被害人
    尋求救濟之困難，並使犯罪之追查趨於複雜，及其犯罪之動
    機、目的、手段、所生損害暨犯罪後尚能坦認部分犯罪行為
    之態度、素行，兼衡被告罹患乾燥症之重大傷病，有全民健
    康保險證明卡影本1 份在卷可佐，其謀生較常人不易等一切
    情狀，量處如主文所示之刑，並諭知易科罰金之折算標準，
    以示懲儆。
據上論斷，應依刑事訴訟法第299 條第1 項前段，刑法第339 條
第1 項、第3 項、第30條第1 項前段、第2 項、第55條、第47條
第1項 、第41條第1 項前段，刑法施行法第1 條之1 第1 項、第
2 項前段，判決如主文。
本案經檢察官余秉甄到庭執行職務。
中    華    民    國    98    年    2     月    27    日
                  刑事第七庭審判長法  官 劉秉鑫
                                  法  官 黎惠萍
                                  法  官 王美玲
以上正本證明與原本無異。
如不服本判決，應於收受送達後10日內向本院提出上訴書狀，其
未敘述上訴理由者，應於上訴期間屆滿後20日內向本院補提理由
書狀（均須按他造當事人之人數附繕本）。
                                  書記官 蔡昀潔
中    華    民    國    98    年    2     月    27    日
附錄論罪科刑法條：
中華民國刑法第339條
（普通詐欺罪）
意圖為自己或第三人不法之所有，以詐術使人將本人或第三人之
物交付者，處5年以下有期徒刑、拘役或科或併科1千元以下罰金
。
以前項方法得財產上不法之利益或使第三人得之者，亦同。
前二項之未遂犯罰之。


司法院資訊處製作；財團法人民間司法改革基金會備份。
